臺灣高等法院刑事判決
110年度侵上訴字第148號
上  訴  人  
即  被  告  黃智浩



選任辯護人  應少凡律師（法律扶助律師）
上列上訴人即被告因妨害性自主案件，不服臺灣桃園地方法院10
9年度侵訴字第82號，中華民國110年4月14日第一審判決（起訴
案號：臺灣桃園地方檢察署109年度偵字第2612號），提起上訴
，本院判決如下：
    主  文
上訴駁回。
    事  實
一、黃智浩於民國108年12月16日凌晨1時20分許，在代號AE000-
    A108442號之成年女子（真實姓名年籍詳卷，下稱A女）當時
    位於桃園市龜山區幸福十一街之公寓住處樓下，見A女深夜
    獨自返家、四下無人，竟基於侵入住宅強制性交之犯意，未
    經A女同意即尾隨進入該公寓樓梯間並上樓，於A女住處門口
    ，佯詢能否為性交易等語，經A女以口頭明示拒絕後，旋以
    徒手拉扯A女側背包及皮夾，並將其推擠至門邊，再以手強
    觸A女之胸部及下體等方式施強暴，嗣A女將黃智浩推開，趁
    隙逃入屋內關門，黃智浩見未能得逞，始行離去而未遂。
二、案經A女訴由桃園市政府警察局龜山分局報告臺灣桃園地方
    檢察署檢察官偵查後起訴。
    理  由
壹、證據能力
    按被告以外之人於審判外之言詞或書面陳述，除法律有規定
    者外，不得作為證據，刑事訴訟法第159條第1項固定有明文
    ；惟被告以外之人於審判外之陳述，雖不符前4條之規定，
    而經當事人於審判程序同意作為證據，法院審酌該言詞陳述
    或書面陳述作成時之情況，認為適當者，亦得為證據，此據
    刑事訴訟法第159條之5第1項規定甚明。查檢察官、被告黃
    智浩及其辯護人對於本判決以下所引用被告以外之人於審判
    外之陳述，均同意其證據能力，且經本院審酌結果，認此等
    陳述作成時之情況，尚無違法、不當及證明力明顯過低之瑕
    疵，認以之作為證據應屬適當而得為證據。至本判決以下所
    引用之非供述證據，並無證據證明係公務員違背法定程序所
    取得，且檢察官、被告及辯護人均同意其證據能力，依刑事
    訴訟法第158條之4反面解釋，亦得為證據。
貳、認定事實所憑證據及理由
　　上揭事實，業據被告於原審準備程序及審理時、本院準備程
    序及審理時坦認不諱（見原審卷第82頁、第130頁，本院卷
    第73頁、第109頁），核與證人即告訴人A女、證人張志忠於
    警詢或偵訊時之證述情節大致相符（見偵字公開卷【下稱偵
    卷】第47至51頁、第53至55頁、第95至97頁、第173至175頁
    ），並有路口監視器畫面翻拍照片、A女指認之被告暨車輛
    相關照片、車輛詳細資料報表、失車-案件基本資料詳細畫
    面報表、現場示意圖、性侵害案件代號與真實姓名對照表、
    性侵害犯罪事件通報表在卷可稽（見偵卷第19至21頁、第41
    至45頁、第57至67頁，偵查不公開卷第3至8頁），足認被告
    前開任意性自白確與事實相符，堪以採信。綜上所述，本案
    事證明確，被告上揭犯行洵堪認定，應予依法論科。
參、論罪
一、按刑法第222條第1項第7款之侵入住宅強制性交罪，所謂「
    住宅」，乃指人類日常居住之場所而言，公寓、大樓均屬之
    ；至公寓、大樓之樓梯間、電梯間或頂樓，就公寓、大樓之
    整體而言，為該公寓、大樓之一部分，而與該公寓、大樓有
    密切不可分之關係，故侵入公寓、大樓之樓梯間、電梯間、
    頂樓，難謂無同時妨害居住安全之情形（最高法院99年度台
    上字第4719號判決意旨參照）。又被告行為後，刑法第222
    條固於110年6月9日修正公布，同年月11日施行，惟本案所
    涉之犯罪構成要件及法律效果均未變更，自無新、舊法比較
    之問題，應逕適用現行法即可。是核被告所為，係犯刑法第
    222條第2項、第1項第7款之侵入住宅強制性交未遂罪。被告
    強觸A女胸部及下體等強制猥褻行為，均係其遂行加重強制
    性交之階段行為，應為加重強制性交未遂罪所吸收，而不另
    論罪。
二、不予加重最低本刑之說明：
  ㈠按司法院釋字第775號解釋略謂：刑法第47條第1項之累犯規
    定，不分情節一律加重最低本刑，不符憲法罪刑相當原則，
    牴觸憲法第23條之比例原則，有關機關應自該號解釋公布日
    起2年內修正之，於修正前，法院就個案應依該號解釋意旨
    ，裁量是否加重最低本刑等語。亦即，於現行刑法第47條第
    1項累犯規定修正之前，法院仍得斟酌個案情形，裁量是否
    加重最低本刑，而非完全排除累犯規定之適用。
  ㈡查被告前因竊盜案件，經臺灣桃園地方法院以101年度壢簡字
    第1762號判決判處有期徒刑3月確定，並於103年12月28日執
    行完畢等情，有本院被告前案紀錄表在卷可參，是其於受有
    期徒刑之執行完畢後，5年以內故意再犯本件有期徒刑以上
    之罪，為累犯；然考量被告前揭竊盜案件，與本案妨害性自
    主之犯罪型態、罪質、情節及立法處罰之目的均迥異，且本
    案行為時間距離該前案執行完畢之時已久，復無其他證據足
    認被告具特別惡性或對刑罰反應力薄弱，則依上開解釋意旨
    ，尚無依刑法第47條第1項加重最低本刑之必要，爰僅加重
    法定最高本刑，而不予加重最低本刑。
三、減輕其刑：
　　被告已著手於加重強制性交行為之實行而不遂，為未遂犯，
    爰依刑法第25條第2項規定，按既遂犯之刑減輕之，並與上
    開累犯加重最高本刑部分予以先加後減之（原判決漏未記載
    此先加後減之旨，雖不無瑕疵，惟逕予補充即可，尚無撤銷
    改判之必要）。
肆、駁回上訴之理由
一、原審認被告犯行事證明確，適用刑法第222條第2項、第1項
    第7款、第47條第1項（僅加重法定最高本刑）、第25條第2
    項等規定，並以行為人之責任為基礎，審酌被告案發時年已
    逾27歲，並非年少欠缺智慮之人，竟為滿足自身之性慾，於
    一般人沉睡而難立即察覺屋外異狀之時點，尾隨A女進入其
    居住之公寓，著手加重強制性交之行為，欠缺尊重他人身體
    自主權之觀念，戕害A女之人性尊嚴，造成A女心理驚慌恐懼
    ，所為甚值非難；惟念其終能面對自身錯誤之犯後態度，且
    於原審審理中已與A女成立調解並已履行完畢，及其自陳高
    職畢業之智識程度、家境小康等生活狀況，暨其犯罪動機、
    目的、情節、手段等一切情狀，量處有期徒刑3年6月，經核
    除上開補充者外，其認事、用法及量刑均尚無違誤。
二、被告上訴意旨略稱：原判決量刑過重，且對被告之犯意、動
    機、犯罪情狀、犯後態度、已盡力與被害人洽商和解等有利
    部分未能詳加審酌；被告犯後態度良好，確有知錯反省、改
    過向善之心，且素為安居良民，勤奮向學，努力工作，請予
    從輕量刑等語。
三、按刑事審判旨在實現刑罰權之分配的正義，故法院對有罪被
    告之科刑，應符合罪刑相當之原則，使輕重得宜，罰當其罪
    ，以契合社會之法律感情，此所以刑法第57條明定科刑時應
    審酌一切情狀，尤應注意該條所列10款事項以為科刑輕重之
    標準，俾使法院就個案之量刑，能斟酌至當；而量刑輕重係
    屬事實審法院得依職權自由裁量之事項，苟已斟酌刑法第57
    條各款所列情狀而未逾越法定刑度，不得遽指為違法（最高
    法院72年度台上字第6696號判決意旨參照）。查原判決業已
    充分斟酌被告之犯罪動機、目的、情節、手段、所生危害、
    犯後態度、與A女成立調解，及其個人之智識、經濟等狀況
    ，依刑法第57條各款事項而為量刑如前，且所宣告之刑度已
    係法定刑之下限，經核原審之量刑並無過重或濫用裁量權、
    違反罪刑相當原則等違法或不當情形；又觀諸卷附本院被告
    前案紀錄表，可知其尚有違反電信法、傷害等非屬累犯之前
    案紀錄，則考量被告之素行，益徵原審對其宣告法定刑下限
    之刑度，已屬寬典。從而，被告上訴意旨為無理由，應駁回
    其上訴。
據上論斷，應依刑事訴訟法第368條，判決如主文。
本案經檢察官陳嘉義提起公訴，被告上訴後，檢察官賴正聲到庭
執行職務。
中　　華　　民　　國　　110 　年　　10  　月　　19　　日
                  刑事第四庭    審判長法  官  陳筱珮
                                      法  官  柯姿佐
                                      法  官  吳元曜
以上正本證明與原本無異。
如不服本判決，應於收受送達後20日內向本院提出上訴書狀，其
未敘述上訴之理由者並得於提起上訴後20日內向本院補提理由書
（均須按他造當事人之人數附繕本）「切勿逕送上級法院」。
                                      書記官  黃亮潔
中　　華　　民　　國　　110 　年　　10　　月　　19　　日
附錄本案論罪科刑法條： 
刑法第222條
犯前條之罪而有下列情形之一者，處7年以上有期徒刑：
一、二人以上共同犯之。
二、對未滿十四歲之男女犯之。
三、對精神、身體障礙或其他心智缺陷之人犯之。
四、以藥劑犯之。
五、對被害人施以凌虐。
六、利用駕駛供公眾或不特定人運輸之交通工具之機會犯之。
七、侵入住宅或有人居住之建築物、船艦或隱匿其內犯之。
八、攜帶兇器犯之。
九、對被害人為照相、錄音、錄影或散布、播送該影像、聲音、
    電磁紀錄。
前項之未遂犯罰之。